# 请教关于投资性主体问题

提问人：zhangxuejun 时间：2014-03-11 13:03:16
如果母公司是投资性主体，则母公司应当仅将为其投资活动提供相关服务的子公司（如有）纳入合并范围并编制合并财务报表；其他子公司不应当予以合并，母公司对其他子公司的投资应当按照公允价值计量且其变动计入当期损益。
公司情况是这样的，A公司出资设立B公司，B公司又设立了两个有限合伙企业C、D，由CD对外进项投资，B公司主要管理CD。那投资性主体是CD呢还是B？
还有就是，母公司应当对其他子公司的投资应当按照公允价值计量且其变动计入当期损益。意思是不是只有交易性金融资产和负债了？
谢谢~

回答人：chenyiwei
1 、你说的案例中，投资性主体应该是C、D这两个有限合伙企业。 2 、C、D自身层面对其能够控制的被投资企业可以适用此处的“投资性主体豁免”的规定，即C、D在适用“投资性主体豁免”的情况下，不需编制合并报表，但其自身账面上对各项投资均应以公允价值计量且其变动计入当期损益。

提问人：zhangxuejun 时间：2014-03-11 18:23:13
“以公允价值计量且其变动计入当期损益” 是什么意思呢？我理解为按照交易性金融资产核算？ 另外还一个问题，有限合伙企业是以什么基础判断是否需要纳入合并范围内呢？是以收益的比例来看还是以表决权的比例？因为B承担的是有限责任，所以按照收益的比例来看是达不到并表的比例。但是按照表决权的比例就需要并表了

回答人：chenyiwei
1 、相当于作为交易性金融资产； 2 、有限合伙人对有限合伙企业是否具有控制权的判断要运用新合并报表准则下的“实质代理人”等理念进行分析，你看一下《计学撮要 2013 》中的问题3-2-46、3-2-47。

提问人：kingjoe 时间：2014-04-28 17:25:20
如果C、D投资于非上市的矿业公司，其公允价值如何确定？
如果公允价值无法确定，C、D是否应编制合并报表？

回答人：chenyiwei
公允价值的确定请参考CAS 39公允价值计量准则。但即使公允价值无法确定，按照合并报表准则第四条，仍不应编制合并报表。

提问人：Deyang 时间：2014-04-29 10:13:14
陈老师，根据楼主的案例，想请问， 1.对于A公司层面合并报表是否应该将B公司纳入合并范围？因为其为A的投资活动提供相关服务（B代为A管理CD）。 2.而对于B公司层面合并报表应将CD公司纳入合并范围，因为CD代为其进行投资管理。 3.在CD层面不存在为其提供投资服务的情况，及CD应将其下的公司按照“公允价值计量且其变动计入当期损益”确认为“交易性金融资产”。 不知道我这样理解对于对？

回答人：chenyiwei
基本可以这样理解。

提问人：中手 时间：2014-04-29 16:58:21
陈老师您好！您的第二条答复，我有一点小疑问，新准则说“投资性主体的母公司本身不是投资性主体，则应当将其控制的全部主体，包括那些通过投资性主体所间接控制的主体，纳入合并财务报表范围”，是不是说在B甚至A的层面都需要将C¥D所投资的主体纳入合并范围呢？谢谢！

回答人：chenyiwei
是这样的。

提问人：xdinah 时间：2014-10-08 15:24:41
陈老师，上面这个问题引申一下：
A公司成立一家全资子公司B公司，B再投资股权合伙企业C. 根据合伙企业协议，定义B对C有重大影响，按权益法核算（按修订前的长投准则）。 根据 14 年修订后的长投准则，B公司认为自己属于投资性主体的条件。那么下面这种处理，是否可行？ B公司个别报表层面按投资性主体的处理，对C按公允价值计量计入当期损益。 在合并报表层面，A公司由于不是投资性主体，对C的投资仍按权益法核算？

回答人：chenyiwei
如果B符合投资性主体定义和特征的，则你的理解是合理的。

提问人：zhs7403 时间：2014-10-08 22:00:25
陈老师，是否也可以考虑a对于b合并时直接对c按照可供出售处理？即在a的合并口径中不再将c在重分类到权益法的长投？因为我理解a合并了b，b对于c本身是投资行为的，因此a合并中c继续作为可供出售且按公允价值计量计入当期损益也是符合交易行为的

回答人：chenyiwei
B的个别报表层面对C应该是以公允价值计量且其变动计入当期损益的。在A的合并报表层面应可有会计政策选择（改用权益法或继续作为以公允价值计量且其变动计入当期损益的金融资产）。感谢补充。

提问人：zengfengxia 时间：2014-10-09 21:00:27
在B对C没有重大影响的情况下，A合并层面对C投资的后续计量还有选择权吗？

回答人：chenyiwei
没有。

提问人：xdinah 时间：2014-10-11 17:53:49
为什么有会计政策选择权呢？不是站在集团角度考虑吗？

回答人：chenyiwei
会计政策选择权的结论基础请参考IAS 28的结论基础。请搜索本版面昨天的帖子。

提问人：xdinah 时间：2014-10-11 17:59:58
陈老师 不好意思 没有找到您说的会计政策选择权的讨论帖子 请问是关于什么主题的？

回答人：chenyiwei
主要是引用IAS 28结论基础部分的以下内容：
豁免应用权益法：联营企业中部分投资使用公允价值计量 20 ・理事会收到一份请求，要求明确在联营企业中的部分投资按照《国际会计准则第 28 号》第 18 段的规定没有采用权益法进行会计处理，而是按照《国际财务报告准则第 9 号》以公允价值计量且其变动计入损益的情况下，该联营企业中投资的不同部分是否可以采用不同的计量基础。理事会最初考虑将《国际会计准则第 28 》的修改作为 2010 年 4 月发布的《国际财务报告准则的改进》的一部分，然而在 2010 年 2 月的会议上，理事会决定在合营企业项目中解决这个问题。 21 ・理事会注意到，关于计量存在两种观点。第一种观点确认母公司自己或通过其任一子公司直接或间接持有联营企业的权益，然后对在联营企业中的全部投资适用《国际会计准则第 28 号》。根据这种观点，联营企业中仅有一项投资，应当作为一个单元进行会计处理。第二种观点确认在联营企业中直接或间接持有的权益，但是，如果联营企业中的部分投资被风险资本组织、共同基金、信托公司和包括投连险基金在内的类似主体持有，不管这些主体对联营企业中的部分投资是否具有重大影响，都允许对这部分投资使用计量豁免。理事会同意第二种观点，因此决定修改《国际会计准则第 28 号》。理事会决定对合营企业中的部分投资使用公允价值计量不提供相应的指南，因为理事会认为这样的事项在实务中不大可能发生。 22 ・理事会也讨论了是否仅当风险资本组织、共同基金、信托公司和包括投连险基金在内的类似主体已经在其自身财务报表中，将其在联营企业中的这部分投资指定为以公允价值计量且其变动计入损益时，才允许部分投资使用公允价值。理事会注意到，可能出现主体对其在联营企业中的投资没有采用以公允价值计量且其变动计入损益的一些情况。然而在这些情况中，从集团的角度来看，对商业目的的恰当判断将导致在合并财务报表中对其在联营企业中的这部分投资以公允价值计量且其变动计入损益。因此，理事会决定，主体应当能够对风 险资本组织、共同基金、信托公司和包括投连险基金在内的类似主体持有的在联营企业中部分投资以公允价值计量且其变动计入损益，而不管这部分投资在这些主体财务报表上是否以公允价值计量且其变动计入损益。

提问人：xdinah 时间：2014-10-13 09:20:37
谢谢陈老师详细的解答。
再结合修订了长期股权投资准则： “第九条 投资方对联营企业和合营企业的长期股权投资，应当按照本准则第十条至第十三条规定，采用权益法核算。 投资方对联营企业的权益性投资，其中一部分通过风险投资机构、共同基金、信托公司或包括投连险基金在的类似主体间接持有的，无论以上主体是否对这部分投资具有重大影响，投资方都可以按照《企业会计准则第 22 号——金融工具确认和计量》的有关规定，对间接持有的该部分投资选择以公允价值计量且其变动计入损益，并对其余部分采用权益法核算。“我理解是：在合并报表层面，将集团母公司看做最终投资方，由于母公司通过其全资子公司B公司（投资性主体）间接持有的该部分投资的会计政策具有可选择权。
可以这样理解吗？

回答人：chenyiwei
在你说的案例中，在该集团公司合并报表层面，通过集团公司具有控制权的投资性主体间接持有的这部分联营企业股权具有会计政策选择权。